【裁判字號】    95,上訴,1863
【裁判日期】    950726
【裁判案由】    違反槍砲彈藥刀械管制條例
【裁判全文】
臺灣高等法院刑事判決                95年度上訴字第1863號
上  訴  人
即  被  告  乙○○
輔  佐  人  丙○○○
指定辯護人  本院公設辯護人甲○○
上列上訴人因因違反槍砲彈藥刀械管制條例案件，不服臺灣士林
地方法院94年度訴字第340號，中華民國95年4月7日第一審判決
（起訴案號：臺灣士林地方法院檢察署94年度偵字第3003號），
提起上訴，本院判決如下：
    主  文
上訴駁回。
    事  實
一、乙○○明知非經主管機關或中央主管機關內政部許可，不得
    製造可發射金屬或子彈具有殺傷力之改造槍枝，竟未經許可
    ，於民國93年7月間某日，在臺北市士林區士林夜市金雞廣
    場之某模型店內，購入仿SIG SAUER廠之半自動金屬玩具手
    槍1枝（含彈匣1個）後，在臺北縣淡水鎮埤島里74號住處及
    臺北縣淡水鎮埤島里埤島23之3號工廠內等地，以挫刀、鑽
    床、電動磨具等改造工具，將其拾得之黑鐵等器物，製造成
    槍枝之主要組成零件槍管、槍機各2支（其中槍機部分屬半
    成品而製造未遂），並將其中製造完成之槍管1枝，換裝於
    前開購得之金屬玩具手槍上，而製造成具有殺傷力之改造手
    槍一枝（槍枝管制編號0000000000號）後持有之。嗣乙○○
    因持有第二級毒品安非他命（持有毒品部分，檢察官另案聲
    請簡易判決處刑），為警於93年11月4日上午6時許，在臺北
    縣淡水鎮○○○路81巷口盤查時，於未被有偵查權之公務員
    或機關發覺其製造可發射金屬或子彈具有殺傷力改造槍枝之
    犯行前，不逃避接受裁判而當場向警員自首，並交出改造槍
    管一枝及改造槍機一個，再主動帶同警方人員至臺北縣淡水
    鎮埤島里74號住處，交出上開改造手槍一枝（含彈匣1個）
    、槍機一個，而接受裁判。
二、案經臺北市政府警察局北投分局報請臺灣士林地方法院檢察
    署檢察官偵查起訴。
    理  由
一、訊據被告乙○○雖矢口否認有製造手槍及槍枝組成零件之犯
    行，辯稱：伊有施用安非他命之習慣，之前承認犯罪都是亂
    講的，槍枝係伊在淡水鎮○○路附近的垃圾桶撿到的，沒想
    到有殺傷力云云。
二、經查：
(一)前述犯罪事實，業據被告於警訊時及偵查中供認不諱（見30
    03號偵查卷第19至24頁、3118號偵查卷第8頁），並有改造
    手槍一枝（含彈匣1個）、改造槍管一枝及改造槍機二個扣
    案可資佐證。此外，復有臺北市政府警察局北投分局扣押物
    品目錄表及查獲現場照片9張在卷可稽。
(二)又扣案之改造手槍一枝及改造槍管一枝，經送內政部警政署
    刑事警察局鑑定結果：「一、送鑑改造手槍壹枝（槍枝管制
    編號0000000000），認係由仿SIG SAUER廠半自動手槍製造
    之金屬玩具手槍換裝土造金屬槍管而成之改造手槍，雖送鑑
    槍枝欠缺擊錘釋放鈕且扳機單動功能已損壞，惟仍可以複動
    方式擊發子彈使用，認具殺傷力。二、送鑑改造槍管壹枝，
    認係長約96.9mm之土造金屬槍管」，有該局93年11月24日刑
    鑑字第0930225560號槍彈鑑定書在卷可稽（見3118號偵查卷
    第13至16頁）。原審再就扣案改造手槍囑託內政部警政署刑
    事警察局實際試射鑑定，經鑑驗結果：「送鑑改造手槍一枝
    （槍枝管制編號0000000000），經裝填適用子彈，試射結果
    ，測得鋼珠之發射速度為349公尺／秒，換算其動能為31.67
    焦耳，單位面積動能為161.29焦耳／平方公分。殺傷力之相
    關數據：本局對活豬做射擊測試結果，彈丸單位面積動能達
    24焦耳／平方公分，則足以穿入豬隻皮肉層。日本科學警察
    研究所之研究結果，彈丸單位面積動能達20焦耳／平方公分
    ，則足以穿入人體皮肉層」，亦有該局94年8月16日刑鑑字
    第0940118106號函在卷可憑，足見前開槍枝係經被告改造，
    可供擊發適子彈使用具有殺傷力無疑。另扣案之改造槍管經
    送內政部警政署鑑定結果：「送鑑槍管一枝，認係土造金屬
    槍管，認定係屬本部86年11月24日台（86）內警字第867068
    3號公告之槍砲彈藥主要組成零件」，亦有內政部94年9月2
    日內授警字第0940101181號函在卷可據，益見扣案之改造槍
    管確屬槍砲彈藥主要組成零件無疑。
(三)被告雖辯稱：扣案之槍枝係伊在淡水鎮○○路附近的垃圾桶
    撿到的云云，但被告於警詢時供稱：扣案之槍枝是伊於93年
    7月間在士林夜市金雞廣場模型店購買，伊換過槍管，槍管
    及槍機都是伊製造的等語（見偵字3003號第22 至23頁），
    於檢察官偵查中供稱：扣案之道具槍是93年7月間以六千多
    元在士林夜市的金雞廣場模型店買的，買回來後約一個禮拜
    ，槍管及槍機掉了，伊用挫刀及鑽床、電動磨具及工廠撿的
    黑鐵，在家中及淡水自行製作了二個槍機及二枝槍管，其中
    一個已安裝在道具槍內等語（見偵字3118卷第8頁），於原
    審時對於伊於93年7月間在士林夜市購買半自動金屬玩具手
    槍及製造二個槍管、二枝槍機，把其中一枝槍管安裝在槍枝
    內之事實，並不爭執（見原審卷94年6月29日準備程序筆錄
    ），且本案係警員史慶璁與戴國忠於93年11月4日在淡水鎮
    ○○○路81巷查緝毒犯，發現被告行跡可疑，手上好像有拿
    一個安非他命的塑膠袋，經加以盤問，並要求被告將身上不
    該有的東西拿出來，被告從身上交出槍管一枝及槍機一個，
    被告並主動帶同渠等至淡水鎮埤島里74號住處，交出改造手
    槍一枝及槍機一個，被告有向渠等承認手槍、槍管及槍機均
    是伊製造的等情，業據證人於原審時證述明確（見94年8月
    17日審判筆錄），足見扣案槍枝確係被告購買金屬玩具槍後
    ，再自行製造槍管及槍機而改造完成，而非其在淡水鎮○○
    路附近的垃圾桶撿到的甚明。
(四)被告雖又辯稱：伊因有施用毒品安非他命之習慣，之前承認
    犯罪都是幻想的，並提出國軍北投醫院之診斷證明書為證，
    惟按「心神喪失或精神耗弱人之行為」，係指其行為時在心
    神喪失或精神耗弱狀態中者而言，上開國軍北投醫院之診斷
    證明書固載明被告患有精神分裂症，然該證明書上醫師囑言
    亦載明「個案於95年6月8日及95年6月22日於本院接受問診
    治療」，而本案發生時點係93年7月間，事發後近2年，被告
    始至醫院接受問診治療，則該診斷證明書是否得作為認定被
    告案發時有精神分裂症之證明，即非無疑。且被告購買仿
    SIG SAUER廠之半自動金屬玩具手槍1枝（含彈匣1個）後，
    尚知利用挫刀、鑽床、電動磨具等改造工具，將其拾得之黑
    鐵等器物，製造成槍枝之主要組成零件槍管、槍機各2支（
    其中槍機部分屬半成品而製造未遂），並將其中製造完成之
    槍管1枝，換裝於前開購得之金屬玩具手槍上，而製造成具
    有殺傷力之改造手槍，顯見被告於犯案時尚未達於心神喪失
    或精神耗弱之程度，被告執此爭辯，尚屬無據。
(五)綜上所述，被告於本院審理時翻異前供之辯解，應係畏罪卸
    責之詞，不足採信。本件事證明確，被告犯行堪以認定。
三、
(一)按行為後法律有變更者，適用行為時之法律。但行為後之法
    律有利於行為人者，適用最有利於行為人之法律，刑法第2
    條第1項定有明文。被告行為後，刑法第55條有關牽連犯、
    刑法第62條自首減刑及刑法第42條第2項有關易服勞役之折
    算標準等規定，業於94年2月2日修正公布，並於95年7月1日
    施行，其中牽連犯之規定修正後業經刪除，本件被告所犯上
    開未經許可製造可發射子彈具有殺傷力槍枝及槍砲主要零件
    等罪具有牽連犯之關係，依修正前即行為時之規定，應從一
    重之製造改造手槍罪處斷，依修正後之刑法既已刪除牽連犯
    之規定，則所犯上述各罪應依數罪併罰之規定分論併罰，比
    較新舊法之規定，修正後之規定並非較有利於被告，依刑法
    第2條第1項之規定，應適用行為時之法律即修正前刑法第55
    條牽連犯之規定論以牽連犯。又被告行為時，刑法第62條有
    關自首減刑原規定為必減輕其刑，被告行為後，已修正為得
    減輕其刑，經比較新舊法，新法之規定並非較有利於被告，
    亦應適用行為時之法律即修正前刑法第62條自首之規定。又
    被告行為時，刑法第42條第2項前段規定：「易服勞役以一
    元以上三元以下折算一日。」，又被告行為時之易服勞役折
    算標準，業據修正前罰金罰緩提高標準條例第2條前段規定
    ，就其原定數額提高為100倍折算1日，則被告行為時之易服
    勞役折算標準，應以銀元300元折算1日，即新台幣900元折
    算1日，惟95年7月1日修正公布施行之刑法第42條第3項前段
    規定：「易服勞役以新台幣一仟元、二仟元或三仟元折算一
    日。」比較修正前後之易服勞役折算標準，以修正後之規定
    較有利於被告，本應依刑法第2條第1項後段規定，適用修正
    後之刑法第42條第3項前段規定，但「犯罪在刑法施行前，
    比較裁判前之法律孰為有利於行為人時，應就罪刑有關之一
    切情形，比較其全部之結果，而為整個之適用，不能割裂而
    分別適用有利益之條文。」，最高法院27年度上字第2615
    號判例前段可資參照。是本件比較全部結果後，自應適用94
    年2月2日修正公布前之刑法第55條有關牽連犯、刑法第62條
    自首減刑及刑法第42條第2項有關易服勞役之折算標準等規
    定，對被告最有利，揆諸前開判例意旨，有關易服勞役折算
    標準亦應適用修正前刑法第42條第2項前段規定，定其折算
    標準。
(二)另被告行為後，槍砲彈藥刀械管制條例關於未經許可製造其
    他可發射金屬或子彈具有殺傷力之各式槍砲之規定，於94
    年1月26日修正公布，於同年月28日生效，將原第11條第1項
    之規定刪除，移置於同條例第8條第1項，其中第1項之規定
    法定刑由「處五年以上有期徒刑，併科罰金新臺幣一千萬元
    以下罰金」，修正為「處無期徒刑或五年以上有期徒刑，併
    科罰金新臺幣一千萬元以下罰金」，經比較新舊法，以修正
    前第11條第1項之規定較有利於被告，依刑法第2條第1項規
    定，自應適用被告行為時之規定。至同條例第13 條第1項之
    製造槍砲主要零件罪則未修正，被告此部分犯行無新舊法比
    較之問題。
(三)再者，行為後法律有變更者，依修正前刑法第2條第1項之規
    定，以適用裁判時法為原則，如行為時法有利於行為人，則
    例外適用行為時法；依修正後刑法第2條第1項規定，以適用
    行為時法為原則，惟如裁判時法有利於行為人，則例外適用
    裁判時法。以往實務見解，認原判決未及比較適用新舊法時
    ，上訴後，雖比較結果以舊法有利於行為人，而原判決別無
    其他撤銷事由，仍應由本院以此為由撤銷改判，惟修正後之
    規定係以適用行為時法為原則，因此原判決雖未及比較適用
    ，然上訴本院後，經比較新舊法，行為後之法律並非較有利
    於行為人，仍應適用行為時法，則原判決適用行為時法即無
    不當，自不構成撤銷之事由，附此敘明。
四、按所謂製造包括創製、改造、組合、混合、化合等行為在內
    ，已損壞之零件加以修理亦屬製造，改造行為亦屬製造行為
    之一種（最高法院86年度台上字第7558號、92年度台上字第
    924號判決參照）。是核被告所為，係犯修正前槍砲彈藥刀
    械管制條例第11條第1項未經許可製造可發射子彈具有殺傷
    力槍枝罪及槍砲彈藥刀械管制條例第13條第1項之未經許可
    製造槍砲主要零件罪。被告持有上開改造手槍及槍砲主要零
    件之低度行為，應為製造槍枝及槍砲主要零件之高度行為所
    吸收，均不另論罪。被告製造手槍罪及製造槍枝主要組成零
    件罪間，有方法結果之牽連關係，為牽連犯，應依刑法第55
    條之規定從一重之製造改造手槍罪處斷。又被告係在警員盤
    查其持有安非他命時，在其上開犯行未為任何有偵查犯罪職
    權之公務員知悉前，不逃避接受裁判而當場向警員自首，並
    主動交出身上之槍管及槍機，且主動帶警員去其住處內取出
    改造手槍及改造槍機交付警員，已據證人史慶璁於原審審理
    中證述明確，是被告既已向該管公務員申述犯罪事實，而不
    逃避接受裁判，已合於刑法第62條前段所定對於未發覺之犯
    罪自首而接受裁判之要件，應依該條規定減輕其刑。
五、原審基於前述理由，因依被告行為時之槍砲彈藥刀械管制條
    例第11條第1項、槍砲彈藥刀械管制條例第13條第1項，刑法
    第2條第1項但書、第11條前段、第55條、第62條前段、第42
    條第2項、第38條第1項第1款、第2款，罰金罰鍰提高標準條
    例第2條，現行法規所定貨幣單位折算新台幣條例第2條，各
    規定，於審酌被告未經許可，擅自製造改造手槍，對社會治
    安構成潛在威脅，並參酌其素行、犯罪手段、犯後態度等一
    切情狀，量處有期徒刑2年8月，併科罰金新臺幣6萬元，罰
    金部分並諭知易服勞役之折算標準，並以扣案之改造手槍一
    枝（含彈匣1個、槍枝管制編號00000000 00）及改造槍管一
    枝，均屬違禁物，應依刑法第38條第1項第1款之規定宣告沒
    收。另扣案之改造槍機二個，經鑑定結果，認係土造金屬槍
    機半成品，非屬槍砲主要組成零件，有內政部94年9月2日內
    授警字第0940101181號函在卷可據，固非屬違禁物，惟係被
    告所有供製造槍枝所用之物，應依刑法第38條第1項第2款之
    規定宣告沒收。至被告製造改造手槍及槍管所用之挫刀、鑽
    床、電動磨具等改造工具，因非被告所有，業據被告供明在
    卷，則不予宣告沒收。核其認事用法，俱無違誤，量刑亦甚
    允洽。被告上訴意旨，否認犯罪，為無理由，應予駁回。
據上論斷，應依刑事訴訟法第368條，判決如主文。
本案經檢察官周誠南到庭執行職務。
中    華    民    國    95    年    7    月     26    日
                  刑事第四庭審判長法  官  蔡秀雄
                                  法  官  沈宜生
                                  法  官  黃金富
以上正本證明與原本無異。
如不服本判決，應於收受送達後10日內向本院提出上訴書狀，其
未敘述上訴之理由者並得於提起上訴後10日內向本院補提理由書
（均須按他造當事人之人數附繕本）。
                                  書記官  林淑玉
中    華    民    國    95    年    7     月    27    日
附錄：本案論罪科刑法條全文
修正前槍砲彈藥刀械管制條例第11條第1 項
未經許可，製造、販賣或運輸第四條第一項第一款所稱其他可發
射金屬或子彈具有殺傷力之各式槍砲者，處五年以上有期徒刑，
併科新臺幣一千萬元以下罰金。
修正前槍砲彈藥刀械管制條例第第13第1 項
未經許可，製造、販賣或運輸槍砲、彈藥之主要組成零件者，處
三年以上十年以下有期徒刑，併科新台幣七百萬元以下罰金。


司法院資訊處製作；財團法人民間司法改革基金會備份。
